【裁判字號】    97,訴,485
【裁判日期】    970620
【裁判案由】    毒品危害防制條例
【裁判全文】
臺灣士林地方法院刑事判決               97年度訴字第485號
公  訴  人  臺灣士林地方法院檢察署檢察官
被      告  甲○○
                    （現於臺灣臺北監獄臺北分監執行中）
上列被告因違反毒品危害防制條例案件，經檢察官提起公訴（97
年度毒偵字第242 號），被告於準備程序中就被訴事實為有罪之
陳述，本院合議庭裁定改由受命法官獨任進行簡式審判程序，並
判決如下：
    主  文
甲○○施用第一級毒品，累犯，處有期徒刑壹年貳月，減為有期
徒刑柒月。扣案毒品海洛因壹包沒收，其內之毒品海洛因（驗餘
淨重零點貳公克）並銷燬之。
    事  實
一、甲○○前因施用毒品，經裁定觀察、勒戒後，認有繼續施用
    毒品之傾向，經臺灣板橋地方法院89年毒聲字第1479號裁定
    施以強制戒治，於民國89年11月24日停止戒治出所，所餘戒
    治期間付保護管束，於90年2 月24日保護管束期滿視為強制
    戒治執行完畢。又因施用第一級、第二級毒品，經上開法院
    92年毒聲字第470 號裁定強制戒治，於92年4 月22日入所戒
    治，迄93年1 月9 日因毒品危害防制條例修正而免除戒治（
    此次強制戒治未執行完畢），並經臺灣板橋地方法院檢察署
    檢察官提起公訴，由上開法院92年度訴字第1195號判決分別
    判處有期徒刑10月、3 月，嗣經臺灣高等法院92年度上訴字
    第2426號判決就施用第一級毒品部分撤銷改判有期徒刑1 年
    ，就施用第二級毒品部分駁回上訴，並定應執行有期徒刑1
    年2 月確定，甫於94年1 月28日假釋出獄，於94年2 月20日
    縮刑期滿執行完畢。詎其猶不知悔改，於前案強制戒治執行
    完畢釋放後5 年內，再犯前揭施用毒品之罪，且經法院判決
    確定後，復基於施用第一級毒品海洛因、第二級毒品甲基安
    非他命（起訴書誤為安非他命）之犯意，於96年3 月13日上
    午某時許，在臺北縣三重市○○街63巷10號3 樓住處，以將
    毒品海洛因、毒品甲基安非他命混合置入香菸內點燃吸食之
    方式，施用第一級毒品海洛因、第二級毒品甲基安非他命1
    次。嗣於96年3 月13日傍晚5 時30分許，在臺北市○○區○
    ○街199 號前為警查獲，並扣得毒品海洛因1 包（驗餘淨重
    0.2 公克），經採集其尿液送驗，呈嗎啡、甲基安非他命陽
    性反應，而悉上情。
二、案經臺北市政府警察局大同分局報告臺灣士林地方法院檢察
    署檢察官偵查起訴。
    理  由
一、本件被告甲○○所犯非死刑、無期徒刑或最輕本刑有期徒刑
    3 年以上之罪，亦非高等法院管轄第一審案件，且於準備程
    序進行中，被告先就被訴事實為有罪之陳述，經告知被告簡
    式審判程序之旨，並聽取檢察官、被告之意見後，本院合議
    庭裁定由受命法官進行簡式審判程序，是本件之證據調查，
    依刑事訴訟法第273 條之2 規定，不受同法第159 條第1 項
    、第161 條之2 、第161 條之3 、第163 條之1 及第164 條
    至第170 條規定之限制，合先敘明。
二、上揭犯罪事實，業經被告甲○○坦承不諱，且被告為警查獲
    後，經採集其尿液檢體送臺灣尖端先進生技醫藥股份有限公
    司以酵素免疫分析法初步檢驗，再以氣相層析質譜儀法確認
    檢驗結果，呈嗎啡、甲基安非他命陽性反應，有臺北市政府
    警察局偵辦毒品案件尿液檢體委驗單、臺灣尖端先進生技醫
    藥股份有限公司96年3 月21日濫用藥物檢驗報告各1 紙附卷
    可稽（96年度毒偵第899 號卷第27、29頁），扣案之毒品海
    洛因1 包，經送鑑驗，含有毒品海洛因成分，有法務部調查
    局96年4 月1 日調科壹字第09623030390 號鑑定書1 紙附卷
    可按（同上偵查卷第30頁），復有扣押物品目錄表、採證相
    片各1 紙在卷可憑（96年度毒偵字第628 號卷第16、20頁）
    。按初次吸食煙毒者，經人體代謝作用於8 小時內，約有80
    % 之量排出，24小時後，約有90% 排出，72小時後仍有微量
    排出，依個人體質不同排出時間亦有差異，尤其成癮者其於
    吸食後120 小時內所採尿液，配合具公信力之儀器，仍可驗
    出等情，有憲兵司令部80年3 月25日80年鑑驗字第0999號函
    可參，是若被告尿液中驗得嗎啡陽性反應，應認其於採尿回
    溯前120 小時（5 日）內某時有施用第一級毒品海洛因；又
    甲基安非他命經口服投與後約70% 於24小時內自尿中排出，
    約90% 於96小時內自尿水中排出，由於目前國內尿液中甲基
    安非他命之檢驗為鑑定其是否呈陽性反應尚未定其含量，且
    甲基安非他命成分之檢出與其投與方式、投與量、個人體質
    、採尿時間與檢測儀器之精密等諸多因素有關，因此僅憑尿
    液中呈現甲基安非他命陽性反應，並無法確切推算吸用時間
    距採集時間之長短，惟依上述資料推算，最長可能不會超過
    4 日，是若被告尿液中驗得甲基安非他命陽性反應，應認其
    於採尿回溯前96小時（4 日）內某時有施用第二級毒品甲基
    安非他命，有行政院衛生署藥物食品檢驗局81年2 月8 日（
    81）藥檢壹字第1156號函可稽；又人體施用甲基安非他命後
    ，其主要代謝物中，未改變型態之甲基安非他命占施用劑量
    達43% ，安非他命則約為5%；人體若係施用安非他命後，主
    要代謝物中則有未改變型態之安非他命，但無甲基安非他命
    ，有法務部調查局93年5 月4 日調科壹字第09362413980 號
    函可佐，足見人體若施用安非他命，其尿液代謝物不可能出
    現甲基安非他命，惟人體若施用甲基安非他命，其尿液代謝
    物除主要有甲基安非他命外，亦可能有少量之安非他命，是
    本案被告為警查獲採集之尿液除呈現少量之安非他命陽性反
    應外，主要係呈現甲基安非他命之陽性反應，依上開函示，
    被告應係施用甲基安非他命，公訴意旨認被告係施用安非他
    命，尚有未洽。又毒品有煙吸、注射或口服等不同施用方式
    ，其施用方式及用藥組合，並無固定模式，不同吸毒族群及
    不同毒品種類，可能有不同之施用方式及組合，且確有將海
    洛因及甲基安非他命混用之案例，有行政院衛生署管制藥品
    管理局94年3 月22日管檢字第0940002773號函可參。是被告
    供稱其於上揭時地將海洛因及甲基安非他命混合置入香菸內
    吸食而同時施用，應屬非虛。綜上，堪認被告自白與事實相
    符，應堪採信。
三、按「修正毒品危害防制條例就施用毒品者，祇於『初犯』及
    『5 年後再犯』二種情形，有其追訴條件之限制，即須於初
    犯經觀察、勒戒或強制戒治釋放後，5 年內均無施用毒品之
    行為，始能認其前所實施之觀察、勒戒或強制戒治已足遮斷
    毒癮，而得於5 年後再犯時，再予適用初犯之規定，重行觀
    察、勒戒等程序。倘5 年內已經再犯，被依法追訴處罰，縱
    其第3 次（或第3 次以上）施用毒品之時間在初犯釋放5 年
    以後，即與『5 年後再犯』之情形有別，且因已於『5 年內
    再犯』，顯見其再犯率甚高，原實施觀察、勒戒或強制戒治
    ，已無法收其實效，而無5 年戒斷期之存在，自無再經觀察
    、勒戒及強制戒治之必要，應由檢察官逕行起訴，始符新法
    修正之本旨。」（最高法院95年度臺非字第59號、第65號判
    決、最高法院96年度第3 次刑事庭會議決議參照）。本件被
    告甲○○因施用毒品，經裁定觀察、勒戒後，認有繼續施用
    毒品之傾向，經臺灣板橋地方法院89年毒聲字第1479號裁定
    施以強制戒治，於89年11月24日停止戒治出所，所餘戒治期
    間付保護管束，於90年2 月24日保護管束期滿視為強制戒治
    執行完畢，惟其於上開強制戒治執行完畢5 年內，又於92年
    間因施用第一級、第二級毒品，經法院分別判處有期徒刑1
    年、3 月，並定應執行有期徒刑1 年2 月確定等情，有臺灣
    高等法院被告前案紀錄表、臺灣士林地方法院檢察署刑案資
    料查註紀錄表、全國施用毒品案件紀錄表各1 份在卷可考。
    從而，被告本件犯行距上揭90年2 月24日強制戒治執行完畢
    雖已逾5 年，惟被告在上揭強制戒治執行完畢後5 年內，既
    又施用毒品，並經法院判處罪刑確定，揆諸上開說明，本件
    被告施用毒品犯行與毒品危害防制條例第20條第3 項所指「
    5 年後再犯」之情形不同，應依法訴追審理。本案事證明確
    ，被告犯行洵堪認定，應依法論科。
四、核被告甲○○所為，係犯毒品危害防制條例第10條第1 項、
    第2 項之施用第一級毒品及第二級毒品罪。其施用前、後持
    有第一級毒品海洛因、第二級毒品甲基安非他命之低度行為
    ，各為施用之高度行為所吸收，均不另論罪。又被告於上揭
    時、地以同一行為犯上開施用第一級、第二級毒品罪，為想
    像競合犯，應依刑法第55條前段規定，從較重之施用第一級
    毒品罪處斷。公訴意旨認上開2 罪應分論併罰，尚有未洽。
    被告有事實欄所載前案犯罪科刑並執行完畢之情形，有臺灣
    高等法院被告全國前案紀錄表1 份在卷可查，其受有期徒刑
    執行完畢後5 年內故意再犯有期徒刑以上之本罪，為累犯，
    應依刑法第47條第1 項之規定加重其刑。爰審酌被告前曾有
    施用毒品之犯行，經觀察、勒戒、強制戒治並判刑後，仍未
    戒除惡習而繼續施用，並考量其生活狀況、智識程度，施用
    毒品之次數，暨犯罪後坦承犯行等一切情狀，量處如主文所
    示之刑。又本件被告犯罪時間於96年4 月24日以前，符合中
    華民國96年罪犯減刑條例之減刑條件，爰依該條例第2 條第
    1 項第3 款規定減其宣告刑2 分之1 如主文所示。
五、扣案之毒品海洛因包裝袋1 個為被告所有供本件犯罪所用之
    物，應依刑法第38條第1 項第2 款規定宣告沒收，其內之毒
    品海洛因（驗餘淨重0.2 公克），應依毒品危害防制條例第
    18條第1 項前段規定沒收銷燬之。
據上論斷，應依刑事訴訟法第273 條之1 第1 項、第299 條第1
項前段，毒品危害防制條例第10條第1 項、第2 項、第18條第1
項前段，刑法第11條、第55條前段、第47條第1 項、第38條第1
項第2 款，中華民國九十六年罪犯減刑條例第2 條第1 項第3 款
、第7 條，判決如主文。
本案經檢察官白忠志到庭執行職務。
中    華    民    國    97    年    6     月    20    日
                  刑事第三庭法  官  陳美彤
以上正本證明與原本無異。
如不服本判決，應於收受送達後10日內向本院提出上訴書狀，其
未敘述上訴理由者，應於上訴期間屆滿後20日內向本院補提理由
書狀（均須按他造當事人之人數附繕本）。
                            書記官  賴麗容
中    華    民    國    97    年    6     月    20    日
附錄本判決論罪法條全文
毒品危害防制條例第10條
施用第一級毒品者，處6月以上5年以下有期徒刑。
施用第二級毒品者，處3年以下有期徒刑。


司法院資訊處製作；財團法人民間司法改革基金會備份。
